臺灣高等法院臺南分院刑事判決　　　 100年度上訴字第1049號
上　訴　人　潘瑞文
即　被　告
上列上訴人因毒品危害防制條例案件，不服台灣台南地方法院10
0年度訴字第1055號中華民國100年9月13日第一審判決（起訴案
號：台灣台南地方法院檢察署100年度毒偵字第1574號），提起
上訴，本院判決如下：
    主  文
上訴駁回。
    理  由
一、按刑事訴訟法第350條、第361條、第362條、第367條規定，
    不服地方法院之第一審判決而上訴者，須提出上訴書狀，並
    應敘述具體理由，為上訴必備之程式；其所提出之書狀未敘
    述上訴理由，或僅曾以言詞陳述上訴理由者，均應於上訴期
    間屆滿後20日內補提理由書於第一審法院。第一審法院經形
    式審查，認逾期未補提上訴理由者，應定期間先命補正；逾
    期未補正者，為上訴不合法律上之程式，應以裁定駁回。倘
    已提出上訴理由，但所提非屬具體理由者，則由第二審法院
    以上訴不合法律上之程式，判決駁回。而所謂具體理由，必
    係依據卷內既有訴訟資料或提出新事證，指摘或表明第一審
    判決有何採證認事、用法或量刑等足以影響判決本旨之不當
    或違法，而構成應予撤銷之具體事由，始克當之（例如：依
    憑證據法則具體指出所採證據何以不具證據能力，或依憑卷
    證資料，明確指出所為證據證明力之判斷如何違背經驗、論
    理法則）；倘僅泛言原判決認定事實錯誤、違背法令、量刑
    失之過重或輕縱，而未依上揭意旨指出具體事由，或形式上
    雖已指出具體事由，然該事由縱使屬實，亦不足以認為原判
    決有何不當或違法者（例如：對不具有調查必要性之證據，
    法院未依聲請調查亦未說明理由，或援用證據不當，但除去
    該證據仍應為同一事實之認定），皆難謂係具體理由，俾與
    第二審上訴制度旨在請求第二審法院撤銷、變更第一審不當
    或違法之判決，以實現個案救濟之立法目的相契合，並節制
    濫行上訴（最高法院97年度台上字第892號判決）。
二、經查：
  (一)上訴人即被告潘瑞文於民國97年間曾因施用毒品案件，經原
    審法院以97年度毒聲字第657號裁定送觀察、勒戒後，認有
    繼續施用毒品傾向，經原審法院以98年度毒聲字第193號裁
    定令入戒治處所施以強制戒治，99年3月9日因認無繼續強制
    戒治之必要而出所，並經台灣台南地方法院檢察署檢察官以
    99年度戒毒偵字第22號為不起訴處分確定。97年及98年間並
    曾犯竊盜案件，分別經原審法院以97年度簡字第2531號及98
    年度訴字第361號判處有期徒刑3月及7月確定，再以98年度
    聲字第2169號裁定應執行有期徒刑9月，於99年10月29日執
    行完畢出監。詎潘瑞文猶不思戒除毒癮惡習，基於施用第一
    級毒品海洛因之犯意，於100年6月26日上午10時許，在台南
    市○○區○○路統一陸橋人行地下道內，以針筒注射之方式
    施用第一級毒品海洛因1次。嗣於翌（27）日下午1時許，在
    台南市○○區○○路與中正七街口，因形跡可疑為警攔查發
    現其為毒品列管人口，同日下午1時29分許經其同意採尿送
    驗，結果確呈可待因、嗎啡陽性反應，始查悉上情。案經台
    南市政府警察局永康分局移送台灣台南地方法院檢察署檢察
    官偵查起訴。
  (二)上開犯罪事實，業據被告於警詢及原審法院審理中坦承不諱
    ，被告經警採尿送驗結果，確呈海洛因進入人體代謝分解後
    之可待因、嗎啡陽性反應，並台南市政府警察局永康分局製
    作之應受尿液採驗人尿液檢體採集送驗紀錄表、偵辦毒品危
    害防制條例案送驗尿液編號與真實姓名對照表編號名冊、勘
    察採證同意書，及長榮大學出具之確認報告附卷可稽（見警
    卷第5-9頁），足認被告之自白確與事實相符，事證明確，
    犯行堪以認定。
三、原審法院以：
  (一)被告本件所犯為死刑、無期徒刑、最輕本刑3年以上有期徒
    刑以外之罪，亦非屬高等法院管轄之第一審案件，於準備程
    序進行中就被訴事實為有罪之陳述，經告知簡式審判程序之
    旨，並聽取檢察官、被告意見後，依刑事訴訟法第273條之1
    第1項裁定依簡式審判程序審理。
  (二)按觀察、勒戒或強制戒治執行完畢釋放後，5年內再犯毒品
    危害防制條例第10條之罪者，檢察官或少年法院（地方法院
    少年法庭）應依法追訴或裁定交付審理，同條例第23條第2
    項定有明文。本件被告曾受強制戒治處分，於99年3月9日因
    認無繼續強制戒治之必要而出所，並經台灣台南地方法院檢
    察署檢察官以99年度戒毒偵字第22號為不起訴處分確定，有
    台灣高等法院被告前案紀錄表可稽。被告於前開強制戒治處
    分執行完畢後，5年內再犯本件施用毒品罪，顯見其再犯率
    甚高，原實施之強制戒治已無法收其實效，當無再經觀察、
    勒戒或強制戒治處分之必要，揆諸首揭規定意旨，應依法追
    訴處罰。
  (三)核被告所為，係犯毒品危害防制條例第10條第1項之施用第
    一級毒品罪。被告施用前持有第一級毒品海洛因之低度行為
    ，為施用之高度行為所吸收，不另論罪。被告有如上開編號
    二、(一)所示竊盜犯罪前科，有台灣高等法院被告前案紀錄表
    在卷可按，其受有期徒刑執行完畢後5年內，故意再犯本件
    有期徒刑以上之罪，為累犯，應依刑法第47條第1項規定加
    重其刑。爰審酌被告前因施用毒品案件經送強制戒治後，竟
    仍不知悔改，再度施用毒品，顯見其意志不堅，未能記取教
    訓，惟被告施用毒品行為係戕害自己身心健康，尚未嚴重破
    壞社會秩序、侵害他人權益，事後已坦承犯行、態度良好，
    並參酌被告智識程度、生活狀況等一切情狀，認檢察官具體
    求刑尚屬適當，量處有期徒刑8月。
四、經核原判決並無認定事實錯誤、量刑瑕疵或違背法令之情形
    。上訴人即被告雖以：「被告之父親失智，母親患有癌症，
    家庭需要被告照顧維護，請求從輕量刑」等語為由，提起上
    訴，指摘原判決不當。惟按量刑之輕重，屬事實審法院得依
    職權自由裁量之事項，苟已斟酌刑法第57條各款所列情狀，
    而未逾越法定刑度，不得遽指為違法。本件被告之犯罪屬累
    犯，原審量處有期徒刑8月，已審酌被告素行、智識程度、
    家庭生活狀況、犯罪情節、所生危害及犯後態度等一切情狀
    ，於法定刑度內妥為裁量，並無不當或違法之情形。被告執
    上開事由提起上訴，並未依卷證資料，明確指出原審所為之
    判斷有如何違背經驗、論理法則，或提出新事證，指摘或表
    明原審有何採證、認事、用法或量刑等足以影響判決本旨之
    不當或違法，自非具體之上訴理由，其上訴不符法定程式，
    爰不經言詞辯論逕予判決駁回。
五、據上論斷，應依刑事訴訟法第367條前段、第372條判決如主
    文。
中    華    民    國   100    年    10    月    28    日
                  刑事第三庭    審判長法  官  高明發
                                      法  官  夏金郎
                                      法  官  楊清安
以上正本證明與原本無異。
如不服本判決應於收受送達後10日內向本院提出上訴書狀，其未
敘述上訴理由者，並得於提起上訴後10日內向本院補提理由書（
均須按他造當事人之人數附繕本），切勿逕送上級法院。
                                       書記官  蔡蘭櫻
中    華    民    國   100    年    11    月    1     日
附錄本案論罪科刑法條：
毒品危害防制條例第10條第1項
施用第一級毒品者，處6月以上5年以下有期徒刑。